最高法院民事判決　　　　　　　　　　　　　　　八十八年度台上字第一五一一號
　　上　訴　人　丙○○○
　　被 上訴 人　乙 ○ ○
　　　　　　　　甲 ○ ○
　　共　　　同
　　訴訟代理人　許 文 彬律師
右當事人間請求塗銷所有權移轉登記事件，上訴人對於中華民國八十七年八月二十四
日台灣高等法院第二審判決（八十七年度上字第七○六號），提起上訴，本院判決如
左：
    主  文
原判決廢棄，發回台灣高等法院。
    理  由
本件上訴人主張：系爭坐落台北縣永和市○○路二六八巷四三號二樓房屋所有權應有
部分（下稱應有部分）二十五分之一及其基地即同市○○段九九一號土地應有部分一
百二十五分之一，同市○○段一三九號土地應有部分七十五分之一，同市○○○段○
路鹿寮小段二五二、二五二之一號土地應有部分各二十五分之一，原為兩造之被繼承
人林連芳所有，林連芳於民國七十七年五月二十九日死亡，由伊繼承取得，並辦竣繼
承登記，詎被上訴人乙○○竟於八十四年初隱瞞繼承登記已辦竣之事實，向伊謊稱為
代理辦理繼承登記，須用印鑑章及印鑑證明，致伊誤信為真，而將印鑑章及印鑑證明
交付乙○○，嗣乙○○未經伊同意，逾越代理權範圍，擅以買賣為原因，於八十四年
八月七日分別將系爭房地如第一審判決附表所載應有部分（下稱系爭房地應有部分）
移轉登記予被上訴人，至八十六年三月二十八日伊因未接獲地籍圖重測土地標示變更
結果通知書，乃申請謄本查閱，始知悉系爭房地應有部分已遭被上訴人擅自移轉登記
為其所有等情，爰依民法第七百六十七條所有人之物上請求權，求為命被上訴人將上
開系爭房地應有部分以買賣為原因之移轉登記辦理塗銷之判決。
被上訴人則以：兩造之被繼承人林連芳於七十七年五月二十九日死亡，於八十三年間
辦理繼承登記完畢，嗣經兩造協議，由上訴人將其繼承取得之系爭房地應有部分平均
贈與伊，約定辦理移轉登記所需費用及稅捐由伊負擔，同時交付印鑑章及印鑑證明書
與伊，授權乙○○委託代書辦理。乙○○即持上訴人交付之印鑑章及印鑑證明書委託
代書於八十四年八月七日向台北縣中和地政事務所辦畢移轉登記等語，資為抗辯。
原審將第一審所為上訴人勝訴之判決廢棄，改判駁回其訴，係以：查系爭房地原為兩
造之被繼承人林連芳與他人所共有，林連芳於七十七年五月二十九日死亡，其應有部
分由兩造及訴外人林吉雄、林敏樺共同繼承取得，並於八十四年一月十六日辦畢繼承
登記，嗣再由上訴人於八十四年八月七日分別將系爭房地應有部分移轉登記予被上訴
人之事實，有土地登記簿謄本及建築改良物登記簿謄本可稽。系爭房地應有部分既經
移轉登記為被上訴人所有，上訴人已非該房地之所有人，自無物上請求權。從而上訴
人依民法第七百六十七條規定之所有人之物上請求權，請求被上訴人塗銷系爭房地應
有部分之移轉登記，即屬不應准許等詞，為其判斷之基礎。
按土地法第四十三條所謂登記有絕對效力，係為保護因信賴登記取得不動產權利之第
三人而設，故登記原因無效或得撤銷時，在第三人未取得不動產權利前，真正權利人
對於登記名義人自仍得主張之。是不動產所有權之登記，在第三人尚未信賴該登記而
取得權利新登記前，並不能據以排斥真正之權利人，如該登記原因有無效或撤銷之情
形，真正所有人對於登記名義人仍得為民法第七百六十七條所有人之物上請求權之主
張。原審未調查審認前述系爭房地應有部分以買賣為原因之移轉登記，是否有上訴人
所主張之無效情形，徒以系爭房地應有部分經移轉登記為被上訴人所有，上訴人已非
該房地所有人，而認上訴人無物上請求權，其法律上見解不無違誤。上訴論旨，指摘
原判決不當，求予廢棄，非無理由。
據上論結，本件上訴為有理由。依民事訴訟法第四百七十七條第一項、第四百七十八
條第一項，判決如主文。
中      華      民      國    八十八    年      七      月      九      日
                              最高法院民事第二庭
                                  審判長法官  曾  桂  香
                                        法官  劉  延  村
                                        法官  徐  璧  湖
                                        法官  劉  福  聲
                                        法官  黃  秀  得
      右正本證明與原本無異
                                              書  記  官
中      華      民      國    八十八    年      七      月    二十六    日
                                                                        Ａ
